【裁判字號】    92,上訴,1976
【裁判日期】    920731
【裁判案由】    違反槍砲彈藥刀械管制條例
【裁判全文】
臺灣高等法院刑事判決      九十二年度上訴字第一九七六號
    上  訴  人
    即  被  告   甲○○
    選任辯護人   林宏信律師
右上訴人因違反槍砲彈藥刀械管制條例案件，不服臺灣板橋地方法院九十二年度訴字
第二九九號，中華民國九十二年三月六日第一審判決（起訴案號：臺灣板橋地方法院
檢察署九十一年度偵字第二０五一七號），提起上訴，本院判決如左：
   主  文
原判決撤銷。
甲○○未經許可，寄藏可發射子彈具有殺傷力之槍枝，處有期徒刑壹年。併科罰金新
臺幣萬元，罰金如易服勞役，以新臺幣玖佰元即銀元佰元折算壹日。
扣案具殺傷力之仿ＦＮ廠、ＷＡＬＴＨＥＲ廠半自動手槍改造之金屬玩具手槍各壹支
（槍枝管制編號分別為0000000000號、0000000000號）、土造
子彈（具直徑八點零ＭＭ之金屬彈頭）肆顆，均沒收。
    事  實
一、甲○○於民國（下同）七十八年間因懲治盜匪案件，經最高法院判決有期徒刑七
    年確定，於八十三年三月假釋出獄交付保護管束，於八十五年三月二十四日執行
    完畢（不構成累犯），明知可發射子彈具有殺傷力之手槍及具殺傷力之土造子彈
    ，係屬槍砲彈藥刀械管制條例列管之槍、彈，未經許可，不得製造、販賣、運輸
    、轉讓、持有或寄藏，竟於九十一年十月十八日二十許，在台北縣新莊市○○街
    上不知名海產店內，由綽號「阿順」之姓名不詳成年男子交付分別仿ＦＮ廠、Ｗ
    ＡＬＴＨＥＲ廠半自動手槍製造之金屬玩具槍換裝土造金屬槍管而製成之改造手
    槍各一枝（槍枝管制編號：0000000000號、0000000000號
    ）、具殺傷力之子彈七顆，委託甲○○代為保管，甲○○遂應允之，將上開槍彈
    置放在台北縣新莊市○○街一四二巷三一之二號三樓住處房間之衣櫥內，而未經
    主管機關許可無故寄藏之。嗣於同年月十九日十一時三十分許，為警在甲○○上
    址住處之房間衣櫥內查獲，並扣得上開改造手槍二支、子彈七顆。
二、案經台北縣政府警察局移送臺灣板橋地方法院檢察署檢察官偵查起訴。
    理  由
一、訊據上訴人即被告甲○○矢口否認有寄藏具有殺傷力之改造手槍及土造子彈犯行
    ，辯稱：九十一年十月十八日二十時許，一名綽號「阿順」姓名不詳之成年男子
    ，在新莊市○○街上一家海產店暫時將一包東西交伊保管，言明不久即會取走，
    但未立即索回，伊並不知包包內是槍枝云云。
二、經查：
  (一)右開事實，業據被告甲○○於警訊中供稱：「我於九十一年十月十九日十一時許
    新莊市○○街（黃城公園）涼亭內看入在下象棋，遇見警方前來訪查昨日是否有
    人前來兜售槍械，我主動向警方表明家裡藏有槍械，並願帶同警方前往取貨」、
    「（問：警方於九十一年十月十九日十一時三十分許經你主動帶至新莊市○○街
    一四二巷三十一號三樓內查獲何物？）答：我自己從房內衣櫥取出一個袋子，裡
    面放有點二二改造手槍二把改造子彈七顆」、「（問：槍械來源為何？）答：是
    一名綽號（阿順）年籍不詳男子於昨晚二十時許在新莊市○○街上一家海產店內
    暫交給我保管的」、「（問：交槍有無在場人或目擊者？）答：沒有目擊者，是
    （阿順）自己把槍、彈放進我的袋子內，說：『稍後拿走』」、「（問：『阿順
    』如何聯絡？認識多久？有無持槍犯案？）答：我不知道如何聯絡，要去『黃城
    公園』找，約半年，沒有持槍犯案」、「（問：你是否知道私藏槍械是犯法的？
    為何會讓槍械藏放在你房間內？）答：我知道，我以為『阿順』會立刻來拿走」
    、「（問：你有何補充意見？以上你所說所記之內容是否實在？是否與同步錄音
    內容相符？是否出於自由意識下所陳述？）答：槍支不是我的。實在相符。是出
    於自由意識下所說的沒錯」等語（見偵查卷第五頁、第六頁），於檢察官偵查時
    供稱：「（問：槍枝何來？）答：是一位叫『阿順』的人放在我那裡的」、「（
    問：當時有無見槍在你袋子？）答：沒有，我是回去後才知道的」等語（見偵查
    卷第十七頁背面），復有扣案之槍、彈可憑。又扣案手槍二支、子彈七顆，送內
    政部警政署刑事警察局鑑定結果，槍枝管制編號分別：0000000000號
    之手槍，係仿ＦＮ廠半自動手槍製造之金屬玩具槍換裝土造金屬槍管而成之改造
    手槍，機械性能良好，可擊發適用子彈，具殺傷力；另槍枝管制編號00000
    00000號之手槍係仿ＷＡＬＴＨＥＲ廠半自動手槍製造之金屬玩具槍換裝土
    造金屬槍管而成之改造手槍，雖槍枝之複動功能已故障，惟仍可單動發擊適用之
    子彈，亦具殺傷力。而扣案之子彈，係土造金屬彈殼加裝直徑約８．０ＭＭ之土
    造金屬彈頭而成之土造子彈，經採樣三顆試射，均可擊發，認具殺傷力，有該局
    九十一年十二月四日刑鑑字第０九一０二九一八九九號槍彈鑑定書一紙（見偵查
    卷第二十三頁至第三十三頁）可稽。由上得知，被告有寄藏可發射子彈具有殺傷
    力之槍枝及土造子彈之犯行，堪認為實在，雖被告於原審法院審理時辯稱：「槍
    彈是阿順放在我那裡的，當時我也不知道他給我是什麼東西，我是後來回去才發
    現是槍彈的，當時阿順在新莊市○○街的海產店交給我這些槍彈的，當時我有一
    個袋子，阿順說這是何人袋子，我說是我的，他說要放東西進去，當時他也是放
    一個袋子進去我的袋子裡面，他說會回來拿，我跟阿順是之前認識的朋友，後來
    阿順沒有過來拿東西，之前我已經知道阿順有放東西進去我的袋子裡面，我是隔
    天早上我才發現袋子裡面是槍彈」、「（問：發現當時為何不報警？）答：當時
    我是想說我可以去公園找阿順然後還他東西」、「（問：槍彈當時放在那裡？）
    答：我放在家裡的衣櫥裡面」云云（見原審卷第二十二頁、第二十三頁），然倘
    被告辯稱伊於九十一年十月十九日早晨始發現阿順寄託之物為手槍、子彈之言屬
    實，何以不於發現之際立即向警察機關報告繳械，反將之藏放於住處之衣櫥中；
    又扣案之槍、彈乃違禁物品，綽號「阿順」之不詳姓名之成年男子若非信任被告
    而委託被告保管，豈可能隨意放置於海產店而忘記取回，是以被告所辯，顯與常
    情有違。復參以證人即當場查獲被告之警員顏石基於原審法院審理時證稱：「．
    ．．．，當時是被告自己拿出來槍彈的，當時槍彈用塑膠袋包著，當時一看就可
    以看出東西就是槍彈，當時被告說槍彈是阿順寄放的」等語（見原審卷第二十五
    頁），益見被告確實受綽號阿順姓名不詳之成年男子之託，未經主管機關許可寄
    藏具殺傷力之改造手槍及子彈。被告雖於本院九十二年七月二十三日審理時翻異
    前詞辯稱：「我不知道被寄放的東西是槍彈」云云，並不足採信。
  綜上所述，被告甲○○所為上開辯解，應為事後卸責之詞，不足採信。本件事證明
  確，被告犯行，洵堪認定，應予依法論科。
二、核被告甲○○所為，係犯槍砲彈藥刀械管制條例第十一條第四項之未經許可寄藏
    其他可發射子彈具有殺傷力之手槍罪及第十二條第四項之未經許可寄藏子彈罪；
    按寄藏之受人委託代為保管，其保管本身，亦屬持有，不過此之持有係受寄之當
    然結果，法律上自僅就寄藏行為為包括之評價，不另就持有手槍、子彈論罪（最
    高法院七十四年度台上字第三四００號判例參照）。被告甲○○同時同地寄藏改
    造手槍二支及子彈七顆，係一行為同時侵害數法益，屬一行為觸犯數罪名之想像
    競合犯，應依刑法第五十五條之規定，從一重之槍砲彈藥刀械管制條例第十一條
    第四項之寄藏其他可發射子彈具有殺傷力手槍罪處斷。
三、原審認被告罪證明確，而予論罪科刑，固非無見，惟查被告甲○○未經許可，寄
    藏可發射彈具有殺傷力之槍枝，係警員接到線民舉發而前往被告家中而查獲，此
    經證人即查獲本案之警員顏石基於原審法院審理時證稱：「（問：本件是否你查
    獲被告持有槍彈？）答：是的，之前我們有接到線報說一個綽號豬中（被告），
    線報說被告持有槍械常常帶到公園去閒逛，當時我去公園時，被告在聚賭，當時
    被告沒有帶證件，後來我們跟他說，你常常帶的東西在那裡，他才說東西在家裡
    面，後來我們從公園帶被告到他家裡起出槍彈的，後來我在被告衣櫥裡面發現槍
    彈的，當時是被告自己拿出來槍彈的，當時槍彈用塑膠袋包著，當時一看就可以
    看出東西就是槍彈，當時被告說槍彈是阿順寄放的」等語（見原審卷第二十五頁
    ），由上得知，被告對於其有未經許可寄藏改造槍械之犯行，並未於犯罪偵查機
    關未發覺之前自動的向警員報告其犯罪事實，係在警方人員接到線民通報被告持
    有槍彈，於盤問槍彈在何處之際，被告始帶同警員至其家中取得該改造槍枝、子
    彈，其行為自不合乎自首要件。原審未察，逕認被告於職司偵查犯罪之警察知悉
    其為未經許可寄藏改造槍械之犯行之前，主動表明其為犯罪並接受裁判，並依刑
    法第六十二條前段自首之規定減輕其刑，自有違誤。被告上訴意旨猶執前詞否認
    犯罪，而指摘原判決不當，雖無足取，惟原判決既有上開可議之處，應由本院將
    原判決撤銷改判。受審酌被告犯罪之素行、犯罪之目的、手段、寄藏手槍二支及
    子彈七顆，於警方詢問時並主動帶同交出槍彈等一切情狀，量處如主文第二項所
    示之刑，並就併科罰金部分諭知易服勞役之折算標準。且扣案具殺傷力之仿ＦＮ
    廠、ＷＡＬＴＨＥＲ廠半自動手槍改造之金屬玩具手槍各一支（槍枝管制編號分
    別為：0000000000號、0000000000號）、土造子彈（具直
    徑８．０ＭＭ之金屬彈頭）四顆，係違禁物，不問屬於犯人與否，均應沒收。另
    三顆子彈已試射，已如前述，故不另為沒收之諭知。
據上論斷，應依刑事訴訟法第三百六十九條第一項前段、第三百六十四條、第二百九
十九條第一項前段，槍砲彈藥刀械管制條例第十一條第四項、第十二條第四項，刑法
第十一條前段、第五十五條、第四十二條第二項、第三十八條第一項第一款，罰金罰
鍰提高標準條例第二條，現行法規所定貨幣單位折算新臺幣條例第二條，判決如主文
。
本案經檢察官劉斐玲到庭執行職務。
中    華    民    國    九十二    年      七        月       三十一     日
                              臺灣高等法院刑事第十五庭
                                  審判長法  官  房 阿 生
                                        法  官  蔡 光 治
                                        法  官  雷 元 結
右正本證明與原本無異。
如不服本判決，應於收受送達後十日內向本院提出上訴書狀，其未述上訴之理由者
並得於提起上訴後十日內向本院補提理由書（均須按他造當事人之人數附繕本）。
                                        書記官  黃  德  煌
中    華    民    國    九十二    年      七        月       三十一     日
附錄：本判決論罪科刑法條全文
槍砲彈藥刀械管制條例第十一條
未經許可，製造、販賣或運輸第四條第一項第一款所稱其他可發射金屬或子彈具有殺
傷力之各式槍砲者，處五年以上有期徒刑，併科新臺幣一千萬元以下罰金。
未經許可，轉讓、出租或出借前項所列槍砲者，處三年以上十年以下有期徒刑，併科
新臺幣七百萬元以下罰金。
意圖供自己或他人犯罪之用，而犯前二項之罪者，處無期徒刑或七年以上有期徒刑，
併科新臺幣一千萬元以下罰金。
未經許可，持有、寄藏或意圖販賣而陳列第一項所列槍砲者，處一年以上七年以下有
期徒刑，併科新臺幣七百萬元以下罰金。
第一項至第三項之未遂犯罰之。
槍砲彈藥刀械管制條例第十二條
未經許可，製造、販賣或運輸子彈者，處一年以上七年以下有期徒刑，併科新台幣五
百萬元以下罰金。未經許可，轉讓、出租或出借子彈者，處六月以上五年以下有期徒
刑，併科新台幣三百萬元以下罰金。
意圖供自己或他人犯罪之用，而犯前二項之罪者，處三年以上十年以下有期徒刑，併
科新台幣七百萬元以下罰金。
未經許可，持有、寄藏或意圖販賣而陳列子彈者，處五年以下有期徒刑，併科新台幣
三百萬元以下罰金。
第一項至第三項之未遂犯罰之。


司法院資訊處製作；財團法人民間司法改革基金會備份。
